臺灣基隆地方法院刑事判決　　　　　　　 96年度易字第290號
公　訴　人　臺灣基隆地方法院檢察署檢察官
被　　　告　己○○
上列被告因妨害公務案件，經檢察官提起公訴（95年度偵字第56
59號），本院判決如下：
    主  文
己○○對於公務員依法執行職務時，施強暴，處拘役伍拾日，如
易科罰金，以新臺幣壹仟元折算壹日，減為拘役貳拾伍日，如易
科罰金，以新臺幣壹仟元折算壹日。
    事  實
一、己○○與甲○○（另為不起訴處分）係朋友關係，緣己○○
    與案外人童肇倡間因有毀損及侵占案件之糾紛（均另案偵辦
    ），童肇倡因其臺北縣萬里鄉崁腳村內中福17號住處庭院種
    植之樹木遭居住於隔壁即臺北縣萬里鄉崁腳村內中福18號之
    己○○、甲○○等砍斷，而於民國95年12月11日上午約7 、
    8 時左右，撥打電話向臺北縣警察局金山分局崁腳派出所報
    案，嵌腳派出所身著警員制服之警員丙○○、劉翰易至童肇
    倡住處庭院照相蒐證並詢問童肇倡庭院種植之樹木遭毀損之
    情形，童肇倡即告以上情，指出係己○○及住在童女住處之
    1 名姓名年籍不詳之男子所為（按即甲○○），斯時己○○
    、甲○○2 人見狀即從己○○住處走出門外，童肇倡指認是
    己○○及甲○○毀損其家之物品，己○○並詢問到場處理之
    警員，係因何事到此照相，丙○○即回以係因童肇倡報案，
    派出所受理報案前來處理，並告知己○○及甲○○2 人要至
    派出所說明案情。其後童肇倡至嵌腳派出所，並由警員丙○○在派出所值班檯左邊電腦桌上詢問童肇倡製作警詢筆錄，
    童肇倡稱不知毀損伊住處樹木男子之姓名年籍資料，丙○○
    警員遂查證己○○之男性友人之姓名年籍資料，適於95年12
    月11日10時35分許，己○○、甲○○2 人至嵌腳派出所站在
    值班檯前，丙○○當場即請甲○○出示其身分證明文件以查
    驗身分，甲○○不從轉頭，與己○○往外跑，派出所警員見
    狀即衝出去追捕己○○、甲○○2 人，己○○、甲○○騎乘
    機車至該派出所外邊坡下面為警員制止而機車倒地，己○○
    、甲○○從機車上下來，該派出所警員分別要將己○○、甲○○帶回派出所，警員丁○○亦上前以其的右手夾緊架住甲○○的左手要帶回派出所偵辦，己○○見狀即基於妨害公務
    之犯意，即上前在警員丁○○正後方以其手由上往下抓丁○○的後頸部以1 下，對於丁○○依法執行警察職務而施強暴
    ，致丁○○受有頸部紅腫挫傷之傷害（傷害部分未據丁○○
    告訴）。嗣經在場警員丁○○、戊○○、丙○○、劉翰昜等
    人制伏。
二、案經臺北縣警察局金山分局報告臺灣基隆地方法院檢察署檢
    察官偵查起訴。
    理  由
一、證據能力之判斷：
  (一)按被告以外之人於偵查中向檢察官所為陳述，除顯有不可信
  　之情況者外，得為證據，刑事訴訟法第159 條之1 第2 項定
    有明文。偵查中對被告以外之人（包括證人、鑑定人、告訴
    人、被害人及共同被告等）所為之偵查筆錄，或被告以外之
    人向檢察官所提之書面陳述，性質上均屬傳聞證據。惟現階
    段刑事訴訟法規定檢察官代表國家偵查犯罪、實施公訴，依
    法其有訊問被告、證人及鑑定人之權，證人、鑑定人且須具
    結，而實務運作時，檢察官偵查中向被告以外之人所取得之
    陳述，原則上均能遵守法律規定，不致違法取供，其可信度
    極高，職是，被告以外之人前於偵查中已具結而為證述，除
    反對該項供述得具有證據能力之一方，已釋明「顯有不可信
    之情況」之理由外，不宜以該證人未能於審判中接受他造之
    反對詰問為由，即遽指該證人於偵查中之陳述不具證據能力
    。是證人戊○○、丁○○、丙○○、劉翰易、庚○○於檢察
    官偵訊時具結所為之證述，客觀上並無顯不可信之情況，故
    上開證人戊○○等於偵查中之證言自具有證據能力。
  (二)按「搜索、扣押及勘驗，應制作筆錄，記載實施之年、月、
  　日及時間、處所並其他必要之事項。扣押應於筆錄內詳記扣
    押物之名目，或制作目錄附後。勘驗得制作圖畫或照片附於
    筆錄。筆錄應令依本法命其在場之人簽名、蓋章或按指印」
    ；又除顯有不可信之情況外，公務員職務上製作之紀錄文書
  　、證明文書，除顯有不可信之情況外。得為證據，刑事訴訟
    法第42條、第159 條之4 第1 款分別定有明文。本件臺灣基
    隆地方法院檢察署96年1 月31日9 時起至16時止、96年2 月
    2 日10時起至15時止分別勘驗臺北縣警察局金山分局監視光
    碟、金山分局蒐證錄影帶（V8）（見95偵5659號卷第67至69
    頁、第70至73頁），均屬公務員於職務上製作之紀錄文書，
    且觀其等搜索形式，亦無瑕疵可指，是上開搜索之執行，於
    法無違，依刑事訴訟法第159 條之4 第1 款規定，得為證據
    。
  (三)另95年12月11日金山分局崁腳派出所報告書一份、金山分局
    崁腳派出所員警丁○○右頸遭抓傷照片2 張、金山分局崁腳
    派出所員警戊○○右食指遭玻璃割傷照片2 張、蒐證相機於
    樹林照片5 張（見95偵5659號卷第21頁、第22頁、第25至26
    頁、第28頁），均係該管司法警察公務員於其偵查犯罪職務
    權限所為調查中而製作之紀錄文書，且無不可信之情況，依
    刑事訴訟法第159 條之4 第1 款之規定，自得為證據文書。
二、訊據被告己○○矢口否認有何妨害公務犯行，辯稱：伊與甲○○於案發當日早上9 時許前往派出所報案，要告童肇倡將
    伊毆打成傷，崁腳派出所警員吃案拒開報案三聯單，伊即刻
    欲前往法院告警員吃案，派出所警員竟糾集全所之員警將伊
    與甲○○強行拖拉至派出所內並銬上手銬，警員已經犯法，
    根本不是執行公務，伊何來妨害公務罪之有？且警員企圖誤
    導辦案，偽造筆錄及剪接修改案發經過變造之光碟，警員若
    無法提出當日早上9 時起至晚上9 時許止之全程監視帶及錄
    音帶，就無法證明伊犯罪云云。惟查：
  (一)關於童肇倡如何因其位於上址住處庭院種植之樹木遭隔鄰之
    己○○、甲○○砍斷，而於案發當日上午撥打電話到上開派
    出所報案請求員警到現場處理，該派出所身著警員制服之警
    員丙○○、劉翰易至童肇倡住處現場照相蒐證並詢問童肇倡
    損損情形，並指出被告己○○及與住在被告住處之1 名姓名
    年籍不詳之男子所為，斯時被告、甲○○2 人見狀即從被告
    住處走出門外，證人童肇倡指認是被告及甲○○毀損其家之
    物品，被告如何詢問到場處理之警員，因何事到此照相，證
    人丙○○即回以係因報案，派出所受理報案前來處理，並告
    知己○○及甲○○2 人要至派出所說明案情等情，有下列證
    據足以證明：
  1.證人童肇倡於本院96年11月7 日審判時具結證述，95年12月
    11日上午有向金山分局崁腳派出所報案，原因是被告把伊家
    種的桂花樹砍斷，並把庭院裡面的檳榔樹、紅竹及一些庭院
    的樹木砍斷，伊在上午7 、8 時左右，在伊位於上址之住處
    打電話到崁腳派出所請求處理，請派出所警員到伊家勘查、
    照相，有2 位警察伊到伊家勘查、照相，就是偵查卷第23頁
    至28頁照片所附的照片，照完相勘查完畢後，伊跟到場的警
    員表示說伊要提出告訴，照完相後伊請警伊就請警察回去，
    然後伊就到派出所接受製作筆錄，伊自己開車到派出所等語
    （本院卷第115 頁）。
  2.證人即案發當時任職臺北縣警察局金山分局崁腳派出所警員
    丙○○於96年5 月1 日檢察官偵訊時具結證稱，95年12月
    11日有處理童肇倡與被告己○○、甲○○2 人之糾紛，伊當
    時在崁腳派出所服務，民眾庚○○報案稱他的花盆及他栽種
    的一些植物被他堂妹即被告己○○破壞，伊及同事劉翰易就
    跟一起到現場，到現場後，被告己○○、甲○○2 人就出現
    ，伊跟他們說童肇倡要提出毀損告訴，請他們到所內說明案
    情，他們也說好，童肇倡先到所內，約10分鐘後，被告己○○、甲○○2 人也到派出所等語（見95偵5659號卷第94至95
    頁）；於本院96年11月7 日審判時具結證述，案發當時是
    擔任金山分局崁腳派出所警員，伊到童肇倡家裡處理他報案
    ，蒐證時被告及甲○○有在現場，伊到童肇倡的庭院照相蒐
    證及詢問童肇倡毀損的情形，伊在童肇倡庭院時，被告及甲○○他們從他們的住處走到外面，被告的住家是在童肇倡隔
    壁，中間有個圍牆，被告有問伊今天是什麼事情到這裡來照
    相，當時伊是穿警員的制服，伊回答說今天童肇倡報案，伊
    們過來受理毀損案，伊在童肇倡的庭院蒐證完以後，有跟報
    案人童肇倡講他要至派出所製作筆錄，伊就回派出所等童肇
    倡過來製作筆錄，在童肇倡庭院時，童肇倡有指認是被告及
    她的同居人，他們2 個人有從被告家中走出來，童肇倡就說
    是被告及那個男生毀損他家的東西，童肇倡是在被告及甲○○走出來後跟伊說是他們2 個人，那時伊知道己○○，但不
    清楚甲○○的姓名、年籍資料，當時在童肇倡指出是被告及
    甲○○毀損時，伊有告知他們二人到派出所來說明案情，伊
    就回派出所，後來童肇倡先到等語（本院卷第120 至124 頁
    、第125 頁、第126 頁、第127 頁）。
  3.證人即案發當時任職臺北縣警察局金山分局崁腳派出所警員
    劉翰易於96年5 月1 日檢察官偵訊時具結證述，伊當時在崁
    腳派出所服務，庚○○來派出所說要告被告、甲○○毀損，
    伊與丙○○就到現場處理，後來庚○○要提告，所以他們就
    來派出所等語（95偵5659號卷第95至96頁）。
  4.綜上，證人童肇倡、丙○○及劉翰易所述之情節大致相符，
    此外並有警員丙○○至童肇倡蒐證相以機拍攝之樹林照片5
    張（見95偵5659號卷第25至26頁、第28頁）、工作記錄簿（
    內記載民眾報案的時間，附本院卷），是此部分事實堪以認
    定。
  (二)關於派出所警員丙○○至童肇倡住處蒐證後，童肇倡如何至
    派出所，警員丙○○如何為童肇倡製作筆錄，製作筆錄期間
    被告、甲○○如何至派出所等情，有下列證據足以證明：
  1.證人丙○○警員於本院審判時具結證述，當時在童肇倡住處
    庭院指出是被告及甲○○毀損時，伊有告知他們二人到派出
    所來說明案情，伊就回派出所，後來童肇倡先到，伊幫童肇
    倡製作筆錄，製作到一半時，要查證那個男性行為人身分，
    後來甲○○與被告一起進來，伊當場請那個男性行為人出示
    他的身分證明文件等語（見本院卷第120 至124 頁、第125
    頁、第126 頁、第127 頁）。
  2.證人童肇倡於本院96年11月7 日審判時具結證述，警員至伊
    住處，蒐證照完相後伊就請警察回去，約隔15分鐘伊就到派
    出所接受製作筆錄，伊自己開車到派出所後，約早上8 點至
    30分左右伊到派出所，就跟值班檯的警員報告說伊要來製作
    筆錄，當時伊有陳述是被告及她同居的男子（伊不知道他的
    名字），就有1 位警員在派出所內在值班檯左邊電腦桌上幫
    伊製作筆錄，應該是要查問被告住處該名不詳姓名年籍男子
    之資料（按即甲○○），被告與甲○○剛好要走進來派出所
    等語（見本院卷第115 至第119 頁）。
  3.證人即案發當時任職臺北縣警察局金山分局崁腳派出所警員
    戊○○於95年12月21日檢察官偵訊具結證述，案發當日早
    上童肇倡先報案說要告被告、甲○○2 人毀損及侵占，我們
    同仁過去處理，後來我們同事先帶庚○○回派出所製作筆錄
    ，隔約5 分鐘，被告、甲○○2 人到派出所等語（見95偵56
    59號卷第48至49頁）；於本院96年11月7 日審判時具結證
    稱，95年12月11日有在金山分局崁腳派出所執勤，伊在值班
    檯的右邊，伊在跟同仁聊天，有看到童肇倡、被告、甲○○
    到派出所的情形，童肇倡已經在由丙○○製作警詢筆錄等語
    （見本院卷第124 至125 頁、第126 頁）。
  4.證人即案發當時任職臺北縣警察局金山分局崁腳派出所警員
    丁○○於95年12月21日檢察官偵訊時具結證稱，當天庚○○報案說跟他鄰居有損毀糾紛，我們同仁丙○○、劉翰易就
    先過去處理，後來同仁回來說童肇倡要提出毀損及侵占告訴
    ，隔約10分鐘，童肇倡來所，同仁丙○○就負責製作童肇倡
    昌的筆錄，隔約7 、8 分鐘，被告與甲○○2 人就騎機車到
    派出所等語（見95偵5659號卷第47至48頁）；於本院96年
    11月7 日審判時具結證稱，95年12月11日有在金山分局崁腳
    派出所執勤，那天伊是輪休，但伊有幫忙，沒有穿警察制服
    ，伊是在值班檯後面辦公室那邊，有看到童肇倡、被告、甲○○到派出所的情形，是童肇倡先到派出所由丙○○製作筆
    錄，後來被告及甲○○2 人一起進來，他們站在值班檯前面
    等語（見本院卷第124 頁、第125 頁、第126 頁、第127 頁
    ）。
  (三)關於丙○○警員製作童肇倡筆錄時，為查證與被告同住男子
    之姓名年籍資料（按即甲○○），被告、甲○○2 人恰巧至
    嵌腳派出所站在值班檯前，丙○○如何請甲○○出示其身分
    證明文件以查驗身分，甲○○不從轉頭，與被告往外跑，被
    告與甲○○如何騎乘機車離開派出所，警員如何追捕並制止
    被告、甲○○離開，機車因而倒地，被告、甲○○從機車上
    下來，警員欲如何將被告、甲○○帶回派出所，該派出所警
    員丁○○亦上前如何以其的右手夾緊架住甲○○的左手要帶
    回派出所偵辦，被告己○○即上前在警員丁○○正後方以其
    手由上往下抓丁○○的後頸部以1 下之事實，有下列證據證
    明：
  1.證人丁○○於95年12月21日檢察官偵訊時具結證稱，同事
    丙○○就負責製作庚○○的筆錄，隔約7 、8 分鐘，被告、
    甲○○2 人就騎機車到派出所，被告一進來就說要告童肇倡
    傷害，劉翰易就請她稍等，她就在派出所內咆哮童肇倡，因
    童肇倡要告的對象是甲○○，同仁劉翰易、戊○○就請甲○○出示證件，甲○○一直不配合就奪門而出，全所的人就出
    去把甲○○抓回來，抓的時候被告己○○就用手抓伊的後頸
    部，同仁制止她，她就坐在地上，我們將甲○○抓進所內等
    語（見95偵5659號卷第47至48頁）；於本院96年11月7日
    審判時具結證稱，95年12月11日有在金山分局崁腳派出所執
    勤，那天伊是輪休，但伊有幫忙，沒有穿警察制服，伊是在
    值班檯後面辦公室那邊，有看到童肇倡、被告、甲○○到派
    出所的情形，是童肇倡先到派出所由丙○○製作筆錄，後來
    被告及甲○○2 人一起進來，他們站在值班檯前面，丙○○
    有請甲○○拿證件出來，他不拿出來，轉頭就跑，我們有幾
    個同仁先追出去，伊隨後也追出去，伊出派出所大門後，看
    到被告及甲○○騎到邊坡下面，伊出去時已經看到機車倒地
    了，當時有3 位同仁要把甲○○留下來，伊有上去幫忙要抓
    甲○○，伊上去就用伊的右手夾緊架住甲○○的左手，伊在
    架住甲○○的時候，被告在伊正後方用她的手由上往下抓伊
    的後頸部以1 下，制服甲○○後，伊放手同仁就把甲○○帶
    回所內，伊看到被告騎她倒地的機車要離開，伊跟另1 個同
    仁拉住被告的機車，被告機車倒地，就把被告帶回派出所等
    語（本院卷第124 頁、第125 頁、第126 頁、第127 頁）。
  2.證人丙○○於96年5 月1 日檢察官偵訊時具結證稱，童肇
    倡先到所內，約10分鐘後，被告、甲○○2 人也來所，因為
    童肇倡要提告，所以伊先詢問甲○○年籍資料、身分證件，
    因為甲○○的戶籍不在伊轄內，沒有他的資料，甲○○一聽
    到要跟他要年籍資料，就表現的有點害怕，就轉身要離開派
    出所，同仁上前請他不要走，己○○看到伊們不讓王離開，
    就上前拉扯制止的警員丁○○，拉扯到派出所的斜坡時，伊
    看到己○○在拉扯中有抓丁○○的脖子，伊當時是在制止甲○○，但回頭時有看到丁○○受傷等語（95偵5659號卷第94
    至95頁）；96年11月7 日審判時具結證稱，伊就回派出所
    ，後來童肇倡先到，伊幫童肇倡製作筆錄，製作到一半時，
    要查證那個男性行為人身分，後來甲○○與被告一起進來，
    伊當場請那個男性行為人出示他的身分證明文件，伊要調查
    童肇倡毀損的案件，要查驗行為人的身分，所以要請陪同被
    告前來的男性出示他的身分證明文件，伊有跟被告及甲○○
    表明，警員要調查童肇倡的毀損案件，甲○○經伊要求出示
    身分證明文件後，他立即奪門而出，沒有講話，他們2人 在
    派出所門口停車場發動機車離開，伊派出所內人員就出去制
    止，被告及甲○○從機車上下來，派出所的同仁就分別要把
    他們分別拉到派出所內，有2 名警員，1 人各抓被告的1 支
    手要將被告帶至派出所，派出所同仁為了要把甲○○留置下
    來，要把他拉到派出所內偵辦，被告見狀就過來阻止，被告
    抓傷伊同事丁○○頸部，當時丁○○是要抓著甲○○要把他
    留置在派出所內偵辦，被告就過來要阻止丁○○，伊有看到
    被告有抓到丁○○的頸部等語（見本院卷第120 至124 頁、
    第125 頁、第126 頁、第127 頁）。
  3.證人劉翰易警員於96年5 月1 日檢察官偵訊時具結證述，被
    告、甲○○到派出所後都不配合，我們不認識甲○○，請他
    提示證件，他不出示，還騎機車要離開，我們就上前制止甲○○，我們上前制止甲○○時，被告跑出來拉扯我們，當時
    我們要將甲○○帶回所裡查明身分，被告制止我們要把我們
    拉開，拉扯中己○○有抓丁○○的後脖子等語（見95偵5659
    號卷第95至96頁）。
  4.證人戊○○於本院96年11月7 日審判時具結證稱，95年12月
    11日有在金山分局崁腳派出所執勤，伊在值班檯的右邊，在
    跟同仁聊天，有看到童肇倡、被告、甲○○到派出所的情形
    ，童肇倡已經在由丙○○製作筆錄，沒有多久，看到被告及
    甲○○進來，聽到同事請甲○○出示證件，甲○○不願意，
    掉頭就走，伊看到同事有先追出去，也跟著出去，同仁有把
    甲○○壓制住以後，被告已騎機車到邊坡下，當時被告坐在
    機車上與員警在拉扯，大家重心不穩，4 、5 個人就倒在地
    上，有4 個員警將被告架上來等語（見本院卷第124 至12 5
    頁、第126 頁）。
  5.證人甲○○之於95年12月11日檢察官偵訊供稱：「95年12月
    11日10時35分許因為警察在派出所外面過來要我出示證件，
    我說沒有出示的必要，因為己○○要告庚○○，警察就直接
    抓我的手腕，我覺得莫名其妙不讓他們抓，我的腳因此而多
    處受傷」等語（見95偵5659號卷第35頁）。
  6.並有臺北縣警察局金山分局崁腳派出所員警丁○○右頸遭抓
    傷照片2 張在卷可稽（見95偵5659號卷第21頁）。
  7.證人丙○○、丁○○、劉翰易、戊○○等人，案發當時均係
    任職台北縣警察局金山分局嵌腳派出所警員，案發當日受理
    轄區居民童肇倡報案，而由丙○○、劉翰易警員至現場處理
    ，之前均未曾受理過童肇倡、被告及甲○○之案件，衡情對
    於渠等依法執行之公務，應無偏袒一方之情事，是證人丙○○等人上開證述應看採信，且證人甲○○於檢察官偵訊時亦
    表示警員有要伊出示證件，但是伊覺得沒有必要，所以就沒
    有出示證件，是此部分之事實堪以認定。
  (四)又經台灣基隆地方法院檢察署於96年1 月31日9 時起至16時
    止勘驗台北縣警察局金山分局嵌腳派出所之監視光碟1 片勘
    驗結果：「一、光碟外觀：白底藍字光碟封面印有「showfl
    ake 雪印」字樣，上有黑色筆寫「監視帶」。二、光碟為VC
    D 檔案格式，共有9 個檔，分別係「AVSEQ01.DAT ～AVSEQ0
    9.DAT 」依序為編號~ 。三、內容如下：編號：沒有
    聲音，係金山分局砍腳派出所正對大門及值班台之畫面。片
    長2 分49秒。己○○與甲○○與一警員在值班台講話，2 人
    未受拘束。從2 分0 秒起，己○○先走出派出所大門，甲○○欲跟出去，該警員一邊對其講話一邊攔阻，甲○○一邊推
    一邊閃的往門口擠出去，並跑走（向右），警員跟隨出去（
    至此2 分14秒）其餘警員跟出去看（仍在畫面內）。此段畫
    面右下有時間，但太模糊看不清楚。【編號：右下有顯示
    時間且很清楚，標示為「12/11/ 06 10：30：43」，此係該
    所大門向右拍之監視畫面。一樣沒有聲音。甲○○帶上安全
    帽在路邊等己○○騎機車，一警員在路邊擋住甲○○，己○○騎機車至該2 人旁，其他有2 警跟上檔著，甲○○欲跳上
    己○○機車搭乘離去，警員則欲將他拉下來，雙方互拉扯，
    童女騎約一步之距離仍被多名員警阻擋，演變為較激烈之拉
    扯，機車倒地，童、王2 人爬起，警員扶正機車並控制機車
    ，至此王被警員拉住，欲帶回警局，但王員強力抵抗，童女
    亦幫其抵抗但倒地，王員被4 警抬回派出所，童女倒地後坐
    在地上，另一警與其講話。（至此10：33：17）。自10：33
    ：18開始童女從地上跳起欲向警動手，但馬上被警反制再度
    倒地，警用力將其制服，另一警跑出來支援2 人欲將同女帶
    回，童女略再度抵抗，但已不敵，至此（10：34：04）被帶
    進警局】。編號：（12：11：00起）此為大門往派出所裡
    面拍之鏡頭，於12：11：09童女突走向飲水機，拿起杯子（
    玻璃杯），向水泥牆敲後，欲自殘，2 員警向前制止，搶下
    玻璃杯碎片後將其戴上手銬。童女激烈抵抗後仍不敵，被銬
    在牆邊。於12：13：55甲○○出現畫面內，坐在地上（打坐
    姿勢，做唸經）員警拿相機拍玻璃碎片。編號：此為員警
    拿V8蒐證，有聲音：童女（被銬在牆邊），警員唸目前時間
    ：目前時間10：30並拿錄音帶，並問2 人要不要請律師，此
    時畫面轉向甲○○（坐在地上，雙手反銬）警員問是否要請
    律師，童女說不用到法庭再說，王員則未回答，儘說先不用
    。警問王員身分證，童女咆哮直接移送，不用浪費時間，王
    員此時則說我陪朋友來，為何要盤查，童女一直咆哮：警察
    要迫害我們。另一警勸諭童女，童女仍大聲：不用講。直接
    移送。（此場景係被抓回派出所後，在派出所內之情形）編
    號：承前之後，甲○○與同女坐在一起（地上），警員
    前去拉開2 人，並單獨問甲○○身分證字號。童女叫甲○○
    別說，唸觀世音菩薩就好。編號：同、V8所拍，係緊
    接之後。童女講其受委屈，而畫面中僅拍童女，但聽到王
    員唸經。童女稱其受警員陷害。警員問甲○○為何要跑等語
    。但童女一旁干擾咆哮，稱不用回答。一警出現與同女爭執
    對罵。但大部分都是童女在咆哮。童女咆哮要不要解開我手
    銬，警員稱剛你要打警察，你配合會打開。警員即前往打開
    手銬，並勸諭只是受理辦案，希望配合，你告對方，我們一
    樣受理。畫面轉至沙發區，王員、童女均已解開手銬，竊竊
    私語，但未再受拘束。編號：V8所拍，一警對王員製作第
    一次筆錄，警員問，但王員不答，完全沉默，童女則在一旁
    干擾，一直唸經（大聲）影響警員。編號：V8所拍，一警
    在沙發區訊問童女，製作童女筆錄，童女與王員坐在一起，
    童女完全不回答。編號：畫面場景在廁所浴室，童女站在
    洗衣機上，手拿塑膠水管欲自殘，警員及童女母親勸下來。
    四、編號～為該派出所固定之攝影監視器。編號～
    為V8所拍，有聲音。五、沒有丟相機之畫面，但有激烈拉扯
    及玻璃杯碎裂傷警之畫面。」等語，此有該署勘驗筆錄1 份
    在卷可機（見95偵5659號卷第70至73頁），再經本院於96年
    11月7 日當庭全程勘驗上開監視光碟，勘驗結果與台灣基隆
    地方法院檢察署之勘驗筆錄相符。依照上開台灣基隆地方法
    院檢察署勘驗筆錄，【編號：‧‧‧，甲○○欲跳上己○○機車搭乘離去，警員則欲將他拉下來，雙方互拉扯，童女
    騎約一步之距離仍被多名員警阻擋，演變為較激烈之拉扯，
    機車倒地，童、王2 人爬起，警員扶正機車並控制機車，至
    此王被警員拉住，欲帶回警局，但王員強力抵抗，童女亦幫
    其抵抗但倒地，‧‧‧」等語，與上述(三)證人丙○○、丁○○、劉翰易、戊○○等人所述之證詞相符，益足以證明證人
    丙○○等人證述上述(三)之事實，確為真實，被告己○○見警
    員要將甲○○帶回派出所時，被告上前幫忙甲○○抵抗，對
    於警員丁○○依法執行職務，行使公權力，用手抓警員丁○○之頸部，而施以強暴，被告己○○妨害公務犯行應堪認定
    。
  (五)被告己○○雖以前情置辯，惟查：
  1.丙○○警員在派出所製作童肇倡筆錄時，為查證與被告同住
    男子之姓名年籍資料，被告、甲○○2 人恰巧至嵌腳派出所
    站在值班檯前，丙○○如何請甲○○出示其身分證明文件以
    查驗身分，甲○○不從轉頭，業如前述，嵌腳派出所身著警
    員制服之警員丙○○、劉翰易到童肇倡住處現場照相蒐證並
    詢問童肇倡損損情形，童肇倡並指隔鄰之被告己○○及與住
    在被告住處之1 名姓名年籍不詳之男子為毀損之人，亦詳如
    前述，是砍腳派出所丙○○對於到所之被告己○○及甲○○
    ，已有合理之懷疑己○○及甲○○均為毀損等案件之犯罪嫌
    疑人，依照警察職權行使法第6 條、第7 條之規定，自然可
    以詢問士華之姓名、出生年月日、出生地、國籍、住居所及
    身分證統一編號等年籍資料，及令其出示身分證明文件，是
    被告己○○空言至警局要報案，既然要報案，何以警員詢問
    甲○○之年籍資料及令其出示證件時，2 人立即離開派出所
    ，是被告己○○所辯，要屬卸責之詞，又被告要離開派出所
    ，則派出所警員如何開立報案3 聯單予被告己○○，所辯亦
    不足採。
  2.又甲○○不從轉頭，與被告自派出所往外跑，被告與甲○○
    騎乘機車離開派出所，嵌腳派出所警員即追捕並制止被告、
    甲○○離開，機車因而倒地，被告、甲○○從機車上下來，
    警員欲將被告、甲○○帶回派出所，被告及甲○○均不從，
    而發生拉扯，派出所警員丁○○上前如何以其的右手夾緊架
    住甲○○的左手要帶回派出所偵辦等情，均詳如前述，嵌腳
    派出所警員遇此情形，依據警察職權行使法第7 條第2 項規
    定，警察得將甲○○帶至派出所查證，遇甲○○抗拒而強拉
    甲○○帶至派出所，是嵌腳派出所之警員當時係依法行使警
    察職權執行公務，是被告己○○辯稱，警員已經犯法，根本
    不是執行公務，伊何來妨害公務罪云云，不足採信。
  3.被告又辯稱，警員企圖誤導辦案，偽造筆錄及剪接修改案發
    經過變造之光碟云云，惟被告與甲○○於警局製作筆錄，均
    拒絕回答，何來偽造筆錄之有，所辯又不足採。另關於派出
    所監視錄影光碟，經該派出所請監視器維修公司協助調閱結
    果，資料已經自動覆蓋，此有台灣電腦股份有限公司監視系
    統保養維修單1 紙在卷可稽（見95偵5659號卷第63頁），且
    經本院勘驗被告與甲○○到派出所後，迄被告、甲○○為警
    制服帶回派出所，監視錄影全程均有拍攝，是被告己○○稱
    ，光碟片經剪接修改云云，尚難採信，又嵌腳派出所將被告
    、甲○○帶回派出所後，未能提供派出所內全程監視錄影光
    碟，此不足為有利於被告己○○之認定。
  4.又被告辯稱，警員將伊與甲○○強行拖拉至派出所內並銬上
    手銬，警員已經犯法云云，然此與被告己○○上開妨害公務
    犯行無關，且依照當時該派出所出動這麼多之警員才制服被
    告、甲○○，帶回警局定要採取必要之措施，被告上開所述
    ，亦難為其有利之認定。
  (六)綜上，本案事證明確，被告妨害公務犯行堪以認定，應依法
    論科。
二、核被告所為，係犯刑法第135 條第1 項對於公務員依法執行
    職務時施強暴罪。爰審酌被告無前科，有臺灣高等法院被告
    前案紀錄表1 份附卷可稽，尚無不良素行，然本件被告至警
    局，警員受理報案詢問與被告同行之年籍資料，被告等不欲
    接受詢問而掉頭欲騎乘機車離去，遭警員攔阻，警員欲將甲○○帶回警局詢問時，被告在警員丁○○後方，以其手由上
    往下抓丁○○的後頸部，對於丁○○依法執行警察職務而施
    強暴，藐視公權力所為非是，其後在警局警員製作筆錄詢問
    時，拒絕陳述並簽名，被告犯後所為雖然極盡之不配合警員
    辦案，然保持緘默本係被告於刑事訴訟程序基本應有之權利
    ，此尚不能苛責被告，嗣後訴訟程序進行中，被告對於偵辦
    及執法之人員充滿敵視之態度，至本院審理後逐漸能配合訴
    訟程序之進行，而將訴訟程序進行完畢，顯見被告之態度稍
    有改善，尚具悔意，及公訴檢察官具體對被告求處有期徒刑
    7 月，本院認為尚嫌太重等一切情狀，量處如主文所示之刑
    ，並諭知易科罰金之折算標準。
三、再查本件被告犯罪之時間係於96年4 月24日之前，且無中華
    民國96年罪犯減刑條例所定不得減刑之情形，爰依同條例第
    2 條第1 項第3 款規定，就上開所犯2 罪均減其刑期2 分之
    1 ，並諭知易服勞役及易科罰金之折算標準。
據上論斷，依應依刑事訴訟法第299 條第1 項前段、第284 條之
1 ，刑法第135 條第1 項、第41條第1 項前段，刑法施行法第1
條之1 ，中華民國96年罪犯減刑條例第2 條第1 項第3 款、第7
條，判決如主文。
本案經檢察官乙○○到庭執行職務。
中　　華　　民　　國　　96　　年　　11　　月　　21　　日
                  刑事第三庭法    官  黃永定
以上正本證明與原本無異。
如不服本判決，應於判決送達後10日內，向本院【臺灣基隆地方
法院】提出上訴書狀，上訴於臺灣高等法院，並按他造當事人之
人數附具繕本。上訴書狀應敘述具體理由。上訴書狀未敘述上訴
理由者，應於上訴期間屆滿後20日內補提理由書於本院【臺灣基
隆地方法】。
中　　華　　民　　國　　96　　年　　11　　月　　21　　日
                            書 記 官  劉珍珍
附錄本案論罪科刑法條全文：刑法第135條第1項
刑法第135條：
I對於公務員依法執行職務時，施強暴脅迫者，處3 年以下有期
  徒刑、拘役或300 元以下罰金。
II意圖使公務員執行一定之職務或妨害其依法執行一定之職務或
  使公務員辭職，而施強暴脅迫者，亦同。
III犯前2 項之罪，因而致公務員於死者，處無期徒刑或7 年以上
  有期徒刑；致重傷者，處3 年以上、10年以下有期徒刑。
